臺灣高等法院臺南分院民事裁定　　94年度抗字第290號
抗　告　人　丙 ○ ○
　　　　　　送達代收人　葉天祐.
相　對　人　甲 ○ ○
　　　　　　乙○○○○○○
上列抗告人因與相對人間清償債務強制執行事件，對於民國94年
5月5日，臺灣雲林地方法93年度執字第10160號裁定提起抗告，
本院裁定如下：
    主  文
抗告駁回。
抗告程序費用由抗告人負擔。
    理  由
一、抗告人向原法院聲請意旨略以：抗告人執有原法院93年7月1
    2日雲院瑜92執丑字第8278號，債務人為相對人二人，債權
    額本金新台幣6700萬元之債權憑證。而相對人曾於88年及89
    年間，書立讓渡書及切結書，表示願將其擁有之毛豬約二萬
    頭讓渡予抗告人出售取償。茲聲請就相對人甲○○所有飼養
    於雲林縣東勢鄉○○段1161、1162、1163地號土地上，及相
    對人吳昆郎（即吳秉峰）所有飼養於同段488、489、490、5
    00、1145、1146、1147、1148、1149地號土地上之門牌號碼
    雲林縣東勢鄉○○村○○路62號，「億山畜牧場」內之毛豬
    約2萬頭，予以查封拍賣取償云云。
二、按在金錢請求權之強制執行，原則上應以債務人之責任財產
    為限，始得對之為執行。而執行法院實施強制執行時，對於
    強制執行之財產是否為債務人之財產，固應依職權調查認定
    之，惟為符合迅速執行之基本要求，執行法院應以「形式主
    義」為其調查認定之依據。亦即執行法院應依「財產之外觀
    」認定是否為債務人責任財產，無庸確實調查該財產在實體
    上是否屬於債務人所有，此即為「權利外觀推定原則」。查
    「億山畜牧場」之所有人為第三人吳振忠，有雲林縣政府93
    年12月16日府農畜字第0930125813號函附之畜牧場登記證及
    雲林縣家畜疾病防治所93年12月21日雲縣畜防(一)字第093000
    3386號函在卷可稽（見原裁定卷第67、68、70頁）, 而第三
    人吳振忠於原法院調查中亦證稱：億山畜牧場內之豬隻係其
    所飼養，畜牧場自70年間登記以來，即登記其為負責人，因
    吳昆郎為獸醫師，故疫苗報告表上之報告人填載為吳昆郎等
    語，是從形式上觀察，已難認定抗告人聲請查封之豬隻屬相
    對人所有。況依抗告人所提88年3月28日讓渡書係載稱：「
    立讓渡書人甲○○、吳昆郎，目前擁有毛豬1萬3000頭，因
    積欠債權人丙○○債務，約定截至88年4月5日，如因無法還
    清債務，願無條件將所擁有之毛豬讓渡債權人丙○○出售…
    」；而89年8月20日甲○○所立切結書係載稱：「88年3月28
    日所立之讓渡書，立切結書人願簽發新台幣4000萬元清償，
    每月500萬元，至90年4月止，如一張不履行，視為全部到期
    ，所有豬舍之毛豬約2萬頭，全部歸由丙○○所有，由其出
    售…」云云，固有讓渡書及切結書可稽，惟億山畜牧場所有
    人吳振忠並未在讓渡書及切結書上簽名，自無從認定所稱之
    1萬3000頭或2萬頭豬隻，係指億山畜牧場內之豬隻，並屬於
    相對人所有。至億山畜牧場坐落之土地雖屬相對人所有，惟
    此與飼養在其上之豬隻所有權之歸屬為兩事，尚難僅因土地
    所有權人屬相對人，即推定飼養在其上之豬隻亦屬相對人所
    有。原法院因而駁回抗告人對於億山畜牧場內豬隻強制執行
    之聲請即無不合。
三、抗告意旨略以：88年3月28日所簽之讓渡書所載相對人甲○
    ○、吳昆郎之毛豬究在何處，應傳喚相對人訊問是否飼養在
    億山畜牧場內；又89年8月20日所簽之切結書雖僅有甲○○
    之簽名，惟甲○○認有受兄弟吳振忠與吳昆郎之授權，始予
    表示，原審既傳喚吳振忠到庭，但就吳振忠有無授權甲○○
    處理毛豬一節，並未一併訊問查明。抗告人向雲林縣家畜疾
    病防治所調取之使用豬瘟、口蹄疫苗報告表，其報告人均為
    吳昆郎，該報告表上另有記載獸醫師為高稚綽，若係因獸醫
    師之關係，為何報告人並非填載為高稚綽；且獸醫師亦未記
    載為吳昆郎，是疫苗報告表上之報告之人是否即為所有人，
    自有再向其上級機關即行政院農業委員會畜牧處函查之必要
    云云。
四、查執行法院就債權人聲請查封之動產，是否確係債務人所有
    ，並無實體審查權，僅能依動產之外觀狀態，資為認定是否
    屬債務人所有，以作為是否進行強制執行之依據，已如上述
    。億山畜牧場之登記所有人既為第三人吳振忠，依形式上審
    查，尚無從認定億山畜牧場內之豬隻屬相對人所有，自不須
    再向行政院農業委員會畜牧處查詢其所有權之歸屬。況一般
    飼養之食用豬隻，其飼養期至多不過一年即應屠宰，以符經
    濟效益，此為公眾週知之事實，而相對人自88年3月28日簽
    立讓渡書及自89年8月20日簽立切結書，迄抗告人於93年9月
    6日聲請強制行時，已分別逾5年6月及4年10月，讓渡書及切
    結書上所指之1萬3000頭豬隻及2萬頭豬隻，衡情早已屠宰滅
    失，茲抗告人聲請查封之億山畜牧場內現存豬隻，顯非當年
    簽立讓渡書及切結書所指之豬隻。原法院駁回抗告人強制執
    行之聲請並無不合。抗告意旨指摘原裁定不當，求予廢棄，
    為無理由，應予駁回。
五、依民事訴訟法第495條之1第1項、第449條第1項、第95條、
    第78條，強制執行法第30條之1，裁定如主文。
中　　華　　民　　國　　94　　年　　6　　月　　22　　日
　　　　　　　　　民事第二庭　審判長法　官　吳志誠
　　　　　　　　　　　　　　　　    法　官　李文賢
　　　　　　　　　　　　　　　　    法　官　楊省三
上為正本係照原本作成。
如不服本裁定，僅得於收受本裁定正本送達後10日內以適用法規
顯有錯誤為理由，向本院提出再抗告狀（須附繕本一份及繳納再
抗告裁判費新台幣1千元)，並經本院許可後始可再抗告於最高法
院。
中　　華　　民　　國　　94　　年　　6　　月　　22　　日
                                    書記官  謝淑玉
【附記】
民事訴訟法第495條之1第2項準用同法第466條之1第1、2項規定
：
I對於第二審判決上訴，上訴人應委任律師為訴訟代理人。但上
　訴人或其法定代理人具有律師資格者，不在此限。
II上訴人之配偶、三親等內之血親、二親等內之姻親，或上訴人
　為法人、中央或地方機關時，其所屬專任人員具有律師資格並
  經法院認為適當者，亦得為第三審訴訟代理人。
                                              K
